【裁判字號】    99,小抗,3
【裁判日期】    990329
【裁判案由】    撤銷調解
【裁判全文】
臺灣桃園地方法院民事裁定               99年度小抗字第3號
抗  告  人  甲○○
相  對  人  行政院國軍退除役官兵輔導委員會桃園縣榮民服務
            處
法定代理人  乙○○
上列當事人間撤銷調解事件，抗告人對於民國98年12月4 日本院
中壢簡易庭98年度壢小字第1066號第一審裁定提起抗告，本院裁
定如下：
    主  文
抗告駁回。
抗告費用新台幣壹仟元由抗告人負擔。
    理  由
一、抗告意旨略以：第三人沈興仁係於民國39年來台，於82年9
    月20日在台北申請榮民就養金作為生活費用之用。抗告人為
    沈興仁之配偶，於沈興仁申請榮民就養金時與其處於分居之
    狀態，是就沈興仁申請榮民就養金及相關款項撥發事宜，甚
    或溢領就養金之情事，抗告人均不知情，亦從未使用沈興仁
    領取之榮民就養金，令抗告人繼承沈興仁返還溢領就養金之
    債務，實無理由。況沈興仁遷居桃園縣桃園市○○路652 巷
    1 號之住所，業經向相對人報到，相對人法定代理人即該處
    處長就榮民就養金之發放，自應有監督之責，今生溢發榮民
    就養金之情事，當屬桃園縣榮民服務處處長之失職。又相對
    人法定代理人非但失職致令沈興仁溢領榮民就養金，更於沈
    興仁98年5 月17日身故後，命相對人之職員扣留依法應發給
    之喪葬費及救助金兩個月餘，更向本院起訴請求抗告人返還
    沈興仁溢領之榮民就養金，後當事人雖於本院簡易庭成立調
    解（本院98年度桃小調字第524 號返還溢領款事件），惟沈
    興仁身後蕭條，未留遺產，而抗告人確實生活拮据，實無法
    負擔此非抗告人領用之債務，方為此向本院訴請撤銷前曾成
    立之調解。詎料，抗告人前開撤銷調解之起訴，為原審以自
    判決確定時起算已逾5 年不得提起再審，再審不合法駁回，
    然
    當事人間之糾葛從未經法院以判決確定，何有原審裁定所述
    自判決起逾5 年之期間，足見原審適用法律顯有違誤，為此
    ，抗告人不服提起抗告，求廢棄原審裁定。
二、按調解有無效或得撤銷之原因者，當事人得向原法院提起宣
    告調解無效或撤銷調解之訴；第500 條至第502 條及第506
    條之規定，於第2 項情形準用之，民事訴訟法第416 條第2
    項、第4 項分別定有明文。又再審之訴，應於30日之不變期
    間內提起。前項期間，自判決確定時起算，判決於送達前確
    定者，自送達時起算；其再審之理由發生或知悉在後者，均
    自知悉時起算。但自判決確定後已逾5 年者，不得提起。又
    再審之訴不合法者，法院應以裁定駁回之。民事訴訟法第50
    0 條第1 項、第2 項及第502 條第1 項定有明文。是以，提
    起撤銷調解之訴法定期間之計算，係按民事訴訟法416 條第
    2 項、第4 項準用同法第500 條至第502 條及第506 條再審
    程序有關不變期間、起訴程式之相關規定，除得撤銷調解之
    事由發生或知悉於調解成立之後者，以知悉時起算5 年為不
    變期間外，其餘撤銷調解之訴之提起，均應於調解成立30日
    不變期間內為之，若起訴有逾越法定不變期間者，法院即應
    以裁定駁回之。
三、經查，本件相對人前曾於98年7 月10日對抗告人提起返還溢
    領款之訴，為本院以98年度桃小調字第524 號返還溢領款事
    件受理，嗣雙方於98年8 月25日以「1.相對人（即本件抗告
    人）願於98年10月5 日前給付聲請人（即本件相對人）新台
    幣7,800 元整。2.聲請人（即本件相對人）其餘請求拋棄。
    3.聲請費用各自負擔。」成立調解（下稱系爭調解），此有
    本院98年度桃小調字第524 號調解筆錄影本1 份於原審卷第
    8 頁可稽。又揆諸前揭法文及說明，撤銷調解之訴之提起，
    除得撤銷調解之事由發生或知悉於調解成立之後者，係以知
    悉時起算5 年之不變期間外，其餘均應於調解成立30日不變
    期間內為之，稽原審卷附兩造書狀及筆錄，本件抗告人於抗
    告意旨狀中所執各項撤銷調解之事由，均應係於系爭調解成
    立之前即發生並為抗告人所知悉，是若抗告人欲起訴撤銷系
    爭調解，自應於系爭調解成立之日（98年8 月25日）起算之
    30日不變期間內提起，亦即至遲應於98年9 月24日起訴撤銷
    系爭調解，方不違法定期間，然抗告人至98年10月3 日方為
    本件撤銷調解之訴之提起，此有抗告人聲請狀於原審卷宗附
    卷可憑，顯逾前開法定期間。綜上，抗告人逾越撤銷調解之
    訴法定期間，原審依法以裁定駁回其訴，於法並無不合。原
    審裁定援引之民事訴訟法相關再審規定，僅係就上揭提起撤
    銷調解之訴法定期間之各該規範加以說明，抗告人所稱「
    當事人間事件並未經法院以判決確定，何有原審裁定所述自
    判決起逾5 年之期間」等語，容有誤會，從而，抗告人提起
    本件抗告，為無理由，應予駁回。
四、據上論結，本件抗告為無理由，依民事訴訟法第436 條之32
    第3 項、第495 條之1 第1 項、第449 條第1 項、第95條、
    第78條，裁定如主文。
中    華    民    國    99    年    3     月    29    日
                  民事第一庭  審判長法  官  郭琇玲
                                    法  官  吳爭奇
                                    法  官  郭俊德
以上正本係照原本作成。
如對本裁定抗告須於裁定送達後10日內向本院提出抗告狀，並應
繳納抗告費新台幣1,000 元。
中    華    民    國    99    年    3     月    29    日
                                    書記官  黃澧

司法院資訊處製作；財團法人民間司法改革基金會備份。
